【裁判字號】    98,監宣,21
【裁判日期】    990531
【裁判案由】    監護宣告
【裁判全文】
臺灣士林地方法院民事裁定              98年度監宣字第21號
聲  請  人  花月葉
相  對  人  花江珠
聲請人聲請監護宣告事件，本院裁定如下：
    主  文
宣告相對人花江珠（女、民國○ 年○ 月○ 日生、國民身分證統一
編號：Ｚ000000000號）為受監護宣告之人。
選定聲請人花月葉（女、民國○○年○ 月○○日生、國民身分證統一
編號：Ｚ000000000號）、花金田（男、民國○○年○ 月○○日生、國
民身分證統一編號：Ｚ000000000號）為受監護宣告之人花江珠之
監護人。
指定花翠玲（女、民國○○年○○月○○日生、國民身分證統一編號：
Ｚ000000000號）為會同開具財產清冊之人。
聲請程序費用由受監護宣告之人花江珠負擔。
    理  由
一、按對於因精神障礙或其他心智缺陷，致不能為意思表示或受
    意思表示，或不能辨識其意思表示之效果者，法院得因本人
    、配偶、四親等內之親屬、最近一年有同居事實之其他親屬
    、檢察官、主管機關或社會福利機構之聲請，為監護之宣告
    ，民法第14條第1 項定有明文。
二、本件聲請意旨略以：聲請人花月葉係相對人花江珠之女，相
    對人因老年期癡呆症，雖延醫診治仍不見起色，目前需長期
    仰賴他人照顧，無法處理自己事務，為此聲請對相對人為監
    護之宣告等語，並提出戶籍謄本、臺北市立關渡醫院一般診
    斷書、醫療費用單據等件為證。
三、本院在鑑定人即臺北市立聯合醫院陽明院區精神科醫師楊逸
    鴻前訊問相對人，審驗相對人之心神狀況，其對本院訊問內
    容或答稱不知道，或無回應。另依該院函覆之鑑定意見認：
    「綜合江員之病史、生活史及鑑定時臨床所見，江員自民國
    98年3 月被發現健忘、現實判斷力不佳之症狀，其認知能力
    及生活功能、社會功能迅速退化，目前已完全喪失社會功能
    及生活功能，復參酌其大腦皮質之高等功能有嚴重障礙，故
    推斷其臨床診斷為『老年失智症，重度』，病因為『阿茲海
    默症』。江員自民國98年3 月後，已喪失個人健康照顧能力
    及社會性與交通能力，已無財經理解及獨立生活之能力，其
    因精神障礙及心智缺陷致不能為意思表示及受意思表示，亦
    不能辨識其意思表示之效果，故推斷江員符合監護宣告之資
    格。」等語，有本院99年1 月28日非訟事件筆錄及臺北市立
    聯合醫院99年5 月7 日北市醫陽字第09930670900 號函附之
    精神鑑定報告書在卷可稽，堪認相對人因精神障礙或其他心
    智缺陷，致不能為意思表示或受意思表示，亦不能辨識其意
    思表示之效果。本件聲請，為有理由，應予准許，爰宣告相
    對人花江珠為受監護宣告之人。
四、次按受監護宣告之人應置監護人。法院為監護之宣告時，應
    依職權就配偶、四親等內之親屬、最近一年有同居事實之其
    他親屬、主管機關、社會福利機構或其他適當之人選定一人
    或數人為監護人，並同時指定會同開具財產清冊之人。法院
    為前項選定及指定前，得命主管機關或社會福利機構進行訪
    視，提出調查報告及建議。監護之聲請人或利害關係人亦得
    提出相關資料或證據，供法院斟酌。法院選定監護人時，應
    依受監護宣告之人之最佳利益，優先考量受監護宣告之人之
    意見，審酌一切情狀，並注意下列事項：(一)受監護宣告之人
    之身心狀態與生活及財產狀況。(二)受監護宣告之人與其配偶
    、子女或其他共同生活之人間之情感狀況。(三)監護人之職業
    、經歷、意見及其與受監護宣告之人之利害關係。(四)法人為
    監護人時，其事業之種類與內容，法人及其代表人與受監護
    宣告之人之利害關係。民法第1110條、第1111條、第1111條
    之1 分別定有明文。
五、本件相對人花江珠既經為監護宣告，已如前述，自應為其選
    定監護人及指定會同開具財產清冊之人。本院審酌相對人之
    配偶已歿，育有子女7 人，收養1 女，其中3 人自幼出養他
    人，另3 人已歿，現存者為花月葉、楊豐、王梅（上2 人已
    出養）、養女花嘉琳，此業據聲請人及楊豐、王梅陳明在卷
    ，聲請人為相對人之女，為相對人之至親，彼此間依附關係
    親密，其並到庭表明願意擔任監護人（見本院99年3 月3 日
    非訟事件筆錄），惟聲請人花月葉長年居住日本，約1 個月
    返臺1 次，相對人目前居住於養護所之費用及相關事宜，均
    由相對人之孫花金田處理，此業經利害關係人即相對人之孫
    花金田（兼花嘉琳代理人）、花裕銘、花翠玲到庭陳述綦詳
    （均見本院99年3 月3 日、同年4 月14日非訟事件筆錄），
    並有臺北市政府社會局99年1 月19日北市社工字第09805480
    300 號函、99年2 月12日北市社工字第09932169900 號函、
    法務部入出境資訊連結作業在卷可稽，復經其等商議後推派
    花金田擔任監護人，花翠玲擔任會同開具財產清冊之人（均
    見本院同上筆錄）。聲請人花月葉及其子花鎮祥與利害關係
    人花嘉琳、花金田、花裕銘、花翠玲間，就花江珠之監護人
    及會同開具財產清冊之人，雖無法達成共識，且對於花江珠
    之財產管理各有己見，然渠等出發點應均係以花江珠之利益
    為考量。本院審酌上情，認由聲請人花月葉、花金田擔任監
    護人、花翠玲擔任會同開具財產清冊之人，較能獲得多數親
    屬之信賴與支持，應符合花江珠之最佳利益，爰裁定如主文
    第2 、3 項所示。末依民法第1113條準用同法第1099條、第
    1099條之1 規定，於監護開始時，監護人花月葉、花金田對
    於受監護宣告之人花江珠之財產，應會同花翠玲於2 個月內
    開具財產清冊，並陳報法院，於開具完成並陳報法院前，監
    護人對於受監護宣告之人之財產，僅得為管理上必要之行為
    ，併此指明。
六、依民事訴訟法第608 條第1 項，裁定如主文。
中    華    民    國    99    年    5     月    31    日
                  家事庭  法  官  陳文通
以上正本證明與原本無異。
如不服本裁定關於選定監護人及指定會同開具財產清冊之人等部
分，應於送達後10日內向本院提出抗告狀，並繳納抗告費新臺幣
1000元；其餘關於宣告監護之部分，不得抗告。
中    華    民    國    99    年    5     月    31    日
                          書記官  陳玉瓊

司法院資訊處製作；財團法人民間司法改革基金會備份。
